【裁判字號】    96,訴,4362
【裁判日期】    970125
【裁判案由】    毒品危害防制條例
【裁判全文】
臺灣板橋地方法院刑事判決              96年度訴字第4362號
公  訴  人  臺灣板橋地方法院檢察署檢察官
被      告  甲○○
上列被告因違反毒品危害防制條例案件，經檢察官提起公訴（96
年度毒偵字第6001號、第6338號、第7749號），嗣因被告就被訴
事實為有罪之陳述，本院告知被告簡式審判程序之旨，並聽取當
事人之意見後，裁定改由受命法官獨任依簡式審判程序進行，判
決如下：
    主  文
甲○○犯如附表所示之罪，均累犯，各處如附表所示之刑。應執
行有期徒刑壹年肆月，扣案之第二級毒品甲基安非他命貳包之外
包裝均沒收，其內之第二級毒品甲基安非他命（壹包驗後淨重零
點壹貳伍公克，另壹包驗後淨重零點貳柒伍公克）均沒收銷燬
之。
    事  實
一、甲○○前因施用毒品案件，經臺灣士林地方法院於民國90年
    2 月12日以89年度簡字第1221號判處有期徒刑6 月，並於90
    年3 月12日確定；復因施用毒品案件，經臺灣士林地方法院
    於92年1 月21日以91年度訴字第689 號判處有期徒刑1 年，
    並已確定；再因妨害自由案件，經臺灣臺北地方法院於92年
    4 月3 日以88年度訴字第451 號判處有期徒刑4 月，並於92
    年4 月24日確定；又因轉讓毒品案件，經臺灣士林地方法院
    於93年4 月5 日以92年度訴字第294 號判處有期徒刑8 月，
    並於93年4 月26日確定。嗣經入監接續執行上開有期徒刑後
    （其中上開有期徒刑1 年及4 月部分，並經臺灣臺北地方法
    院以92年度聲字第1426號裁定定其應執行刑為有期徒刑1 年
    3 月確定），於94年6 月16日假釋出監，並於94年9 月11日
    假釋期滿未經撤銷而以執行完畢論。
二、甲○○前另因施用毒品案件，經臺灣士林地方法院裁定送觀
    察、勒戒後，因認無繼續施用毒品之傾向，而於89年10月25
    日觀察、勒戒執行完畢釋放出所，並經臺灣士林地方法院檢
    察署檢察官於89年10月24日以89年度毒偵字第2360號不起訴
    處分確定。甲○○復因施用毒品案件，又經臺灣士林地方法
    院裁定送觀察、勒戒後，因認有繼續施用毒品之傾向，即經
    該法院裁定令入戒治處所施以強制戒治，並於89年12月26日
    入所戒治，其後於90年5 月30日停止戒治並付保護管束，然
    又經該法院裁定撤銷停止戒治，再令入戒治處所施以強制戒
    治，而於91年10月8 日再度入所戒治，嗣於92年4 月12日戒
    治執行完畢（按：之後緊接入監執行上開有期徒刑），並經
    臺灣士林地方法院先後判處前揭有期徒刑6 月、1 年確定，
    詎甲○○猶不知悔改，竟又基於施用第一級毒品海洛因、第
    二級毒品甲基安非他命之犯意，於上開強制戒治執行完畢釋
    放後之5 年內即如附表所示之時間、地點，以如附表所示之
    施用毒品方式，分別施用第一級毒品海洛因及第二級毒品甲
    基安非他命。嗣於96年8 月4 日下午6 時30分許，警方徵得
    其之同意後，至臺北縣三重市○○路199 之5 號執行搜索，
    當場扣得第二級毒品甲基安非他命1 包（驗後淨重0.125 公
    克）；再於89年8 月15日下午1 時許，其與友人吳志龍共騎
    一部機車行經臺北縣三重市○○○街184 號前時，警方見渠
    等形跡可疑，即上前盤查，當場扣得第二級毒品甲基安非他
    命1 包（驗後淨重0.2735公克），且均經採集其尿液送驗而
    查獲上情。
三、案經臺北縣政府警察局三重分局、臺北市政府警察局中正第
    一分局報告臺灣板橋地方法院檢察署檢察官偵查起訴。
    理  由
壹、程序方面：
    按本件被告甲○○所犯係死刑、無期徒刑、最輕本刑為3 年
    以上有期徒刑以外之罪，其於準備程序就前揭被訴事實為有
    罪之陳述，經法官告知簡式審判程序之旨，並聽取其與公訴
    人之意見後，本院認無不得或不宜改依簡式審判程序進行之
    處，爰依刑事訴訟法第273 條之1 第1 項、第284 條之1 ，
    裁定本件由受命法官獨任進行簡式審判程序，合先敘明。
貳、實體方面：
  一、訊據被告甲○○對於前揭犯罪事實均已坦承不諱，本院復
      審酌：
    (一)查被告前有如上開犯罪事實欄所載觀察勒戒、強制戒治及
      執行完畢釋放之紀錄，此有臺灣高等法院被告前案紀錄表
      1 份在卷可按。是以被告於涉本案之前，業曾因施用毒品
      案件，經送前揭強制戒治，且於前揭強制戒治執行完畢釋
      放後之5 年內，再涉犯本件施用毒品之罪甚明。
    (二)次查，經警將被告先後遭查獲時所採之尿液送驗結果，均
      係呈嗎啡及甲基安非他命陽性反應，此有扣押物品清單、
      臺北市政府警察局偵辦毒品案件尿液檢體委驗單、臺灣檢
      驗科技股份有限公司96年8 月21日編號CH/2007/80569 號
      濫用藥物尿液檢驗報告、臺灣尖端先進生技醫藥股份有限
      公司96年8 月24日出具之濫用藥物檢驗報告各1 份在卷可
      稽。又查：
      1.海洛因施用入人體後水解還原成嗎啡，再循嗎啡之代謝
        方式排出體外，業據行政院衛生署藥物食品檢驗局以73
        藥檢壹字第030221號函說明綦詳，且尿液中能否驗出嗎
        啡陽性反應，與其投與量、投與途徑、採尿時間、個人
        體質及檢測方法之靈敏度有關，國外曾有文獻報導注射
        6 毫克之海洛因鹽酸鹽，其代謝物嗎啡之平均可檢出時
        限約為26小時，亦經行政院衛生署藥物食品檢驗局於81
        年9 月8 日以（81）藥檢壹字第8114885 號函釋明在案
        。
      2.甲基安非他命經口服投與後，約百分之70於24小時內自
        尿中排出，約百分之90於96小時內自尿中排出，由於目
        前國內尿液中甲基安非他命之檢驗僅為鑑定其是否呈陽
        性反應，尚未定其含量，且甲基安非他命成分之檢出與
        其投與方式、投與量、個人體質、採尿時間與檢測儀器
        之精密度等諸多因素有關，因此僅憑尿液中呈甲基安非
        他命陽性反應，並無法確實推算吸食時間距採集時間之
        長短，惟依上述資料推斷，最長可能不會超過4 日即96
        小時，此經行政院衛生署藥物食品檢驗局於81年2 月8
        日以（81）藥檢壹字第001156號函釋明在案。
      3.再者，前揭尿液檢驗報告載明係以ＧＣ／ＭＳ（即氣相
        層析質譜儀分析法）方法作為確認檢驗之方式，而該方
        法之原理係檢品經氣化後，通過層析管分離純化，再將
        純化後之成分循序送入質譜儀做個別鑑定。因質譜儀所
        測定之圖譜，在化學上被公認具有指紋特性，故可據以
        完全判定該檢品係為何種化合物。職是，台北榮民總醫
        院即認為若以氣相層析質譜儀（ＧＣ／ＭＳ）作藥物及
        其代謝產物之定性及定量分析，幾乎不會有偽陽性反應
        產生，此經該院於83年4 月7 日以83北總內字第3059號
        函釋明在案。
      4.準此而論，被告之尿液經以氣相層析質譜儀分析法檢驗
        ，既係呈嗎啡及甲基安非他命陽性反應，顯見被告應有
        在前揭犯罪時間施用第一級毒品海洛因及第二級毒品甲
        基安非他命之行為甚明。
    (三)此外，扣案之透明結晶2 包經送驗結果，確均係第二級毒
      品甲基安非他命無訛（1 包驗後淨重0.125 公克，另1 包
      驗後淨重0.2735公克），此有臺灣檢驗科技股份有限公司
      96年8 月21日編號CH/2007/80593 號濫用藥物檢驗報告、
      交通部民用航空局航空醫務中心96年8 月27日航藥鑑字第
      0961264 號毒品鑑定書各1 份在卷為佐，益見被告確有施
      用第二級毒品甲基安非他命無誤。
    (四)綜上所述，被告前曾施用毒品，經送前揭強制戒治，而於
      前揭強制戒治執行完畢釋放後，5 年內再犯本件施用毒品
      犯行，事證應屬明確，其犯行應堪認定。
  二、查海洛因、甲基安非他命分屬毒品危害防制條例第2 條第
      2 項第1 款所規定之第一級毒品及同條項第2 款所規定之
      第二級毒品，核被告所為，係犯毒品危害防制條例第10條
      第1 項施用第一級毒品罪及同條第2 項施用第二級毒品罪
      。被告持有毒品，復進而施用，其持有毒品之低度行為，
      為施用毒品之高度行為所吸收，均不另論罪。被告所犯上
      開四罪間（即二相同罪名之施用第一級毒品罪及二相同罪
      名之施用第二級毒品罪），犯意各別，應分論併罰之。被
      告前有如犯罪事實欄所載之論罪科刑及執行完畢之紀錄，
      同有前揭前案紀錄表可按，其受有期徒刑執行完畢，於5
      年以內故意再犯本件最重本刑為有期徒刑以上之罪，均為
      累犯，應依刑法第47條第1 項規定，各加重其刑。
  三、本院審酌被告施用毒品，足以戕害其身心，滋生其他犯罪
      ，惡化治安，嚴重損及公益，而被告前曾多次犯施用毒品
      ，且曾經強制戒治執行完畢釋放，竟再為本件施用毒品犯
      行，顯見其不思悔改，自制力亦顯不佳；惟另考量被告於
      犯後即能坦承犯行，而其施用毒品之行為於本質上係屬自
      我戕害行為，反社會性之程度應屬較低等一切情狀，酌情
      分別量處如主文所示之刑，並定其應執行之刑，以資懲儆
      。又扣案之甲基安非他命2 包內之甲基安非他命，既屬第
      二級毒品，爰依毒品危害防制條例第18條第1 項前段規定
      ，均併予宣告沒收銷燬之（惟鑑驗耗用之毒品既已滅失，
      自毋庸宣告沒收銷燬）；至該甲基安非他命2 包之外包裝
      ，係用於包裹毒品，防其裸露、潮濕，便於攜帶施用，亦
      係供持有、施用毒品所用或預備之物，且係被告所有，此
      據被告於本院審理時供明在卷，爰依刑法第38條第1 項第
      2 款規定，亦均併予宣告沒收。
據上論斷，應依刑事訴訟法第273 條之1 第1 項、第284 條之1
、第299 條第1 項前段，毒品危害防制條例第10條第1 項、第2
項、第18條第1 項前段，刑法第11條、第51條第5 款、第9 款、
第41條第1 項前段、第38條第1 項第2 款，判決如主文。
本案經檢察官楊展庚到庭執行職務。
中    華    民    國    97    年    1     月    25    日
                  刑事第十二庭  法  官  陳信旗
┌──────────────────────────────────┐
│附表                                                                │
├──┬──────────────┬─────┬──────────┤
│編號│犯罪事實                    │罪名      │宣告刑              │
├──┼──────────────┼─────┼──────────┤
│一  │被告於民國96年8 月4 日上午9 │施用第一級│有期徒刑捌月        │
│    │時許，在其臺北縣三重市○○路│毒品      │                    │
│    │199 之5 號之前租屋處，以將海│          │                    │
│    │洛因摻入香菸內點燃後吸用之施│          │                    │
│    │用方式，施用海洛因1 次。    │          │                    │
├──┼──────────────┼─────┼──────────┤
│二  │被告於96年8 月2 日晚上7 時許│施用第二級│有期徒刑肆月，扣案之│
│    │，在上開地點，以將甲基安非他│毒品      │第二級毒品甲基安非他│
│    │命置入玻璃球內燒烤，再吸食其│          │命壹包之外包裝沒收，│
│    │煙霧之施用方式，施用甲基安非│          │其內之第二級毒品甲基│
│    │他命1 次。                  │          │安非他命（驗後淨重零│
│    │                            │          │點壹貳伍公克）沒收銷│
│    │                            │          │燬之。              │
├──┼──────────────┼─────┼──────────┤
│三  │被告於96年8 月15日上午某時，│施用第一級│有期徒刑捌月        │
│    │在上開地點，以將海洛因摻入香│毒品      │                    │
│    │菸內點燃後吸用之施用方式，施│          │                    │
│    │用海洛因1 次。              │          │                    │
├──┼──────────────┼─────┼──────────┤
│四  │被告於96年8 月13日晚上7 時許│施用第二級│有期徒刑肆月，扣案之│
│    │，在臺北縣三重市○○○路之公│毒品      │第二級毒品甲基安非他│
│    │園廁所內，以將甲基安非他命置│          │命壹包之外包裝沒收，│
│    │入玻璃球內燒烤，再吸食其煙霧│          │其內之第二級毒品甲基│
│    │之施用方式，施用第二級毒品甲│          │安非他命（驗後淨重零│
│    │基安非他命1 次。            │          │點貳柒伍公克）沒收│
│    │                            │          │銷燬之。            │
└──┴──────────────┴─────┴──────────┘
以上判決正本證明與原本無異。
如不服本判決，應於送達後10日內向本院提出上訴狀。
                                書記官  陳昭綾
中    華    民    國    97    年    1    月    25    日
附錄本判決論罪科刑之法條：
毒品危害防制條例第10條
    施用第一級毒品者，處6 月以上5 年以下有期徒刑。
    施用第二級毒品者，處3 年以下有期徒刑。


司法院資訊處製作；財團法人民間司法改革基金會備份。
